【裁判字號】    92,訴,817
【裁判日期】    920814
【裁判案由】    搶奪等
【裁判全文】
臺灣板橋地方法院刑事判決                    九十二年度訴字第八一七號
    公  訴  人  臺灣板橋地方法院檢察署檢察官
    被      告  己○○
右列被告因搶奪等案件，經檢察官提起公訴（九十二年度偵字第四一○五、五○七五
號），暨移
    主  文
己○○意圖為自己不法之所有，而搶奪他人之動產，累犯，處有期徒刑貳年；又連續
竊盜，累犯，處有期徒刑陸月，扣案之鑰匙貳支沒收之。應執行有期徒刑貳年肆月，
扣案之鑰匙貳支沒收之。
    事  實
一、己○○前因違反槍砲彈藥刀械管制條例案件，經臺灣高等法院於九十年一月四日
    以八十六年上訴字第一三四六號，判處應執行有期徒刑十月確定，於九十年十一
    月十六日執行完畢，又因違反毒品危害防制條例案件，經本院於九十年十月二日
    以九十年訴字第九九五號判處有期徒刑七月，接續前案於九十一年六月十六日執
    行完畢【縮刑期滿日期為九十一年五月七日】。己○○復於九十一年間因竊盜、
    搶奪等案件，經本院於九十一年十二月十一日以九十一年訴字第一五四○號，判
    處應執行有期徒刑二年確定（尚未執行）。詎其仍不知悔改，竟意圖為自己不法
    之所有，先於九十二年一月二十九日二十三時許，在臺北縣板橋市○○路○段某
    處，見一輕機車（車號不詳）上插有鑰匙，即以開啟電門方式竊取之；嗣騎乘竊
    得之輕機車為如附表編號一所示之搶奪犯行，搶得如附表編號一所示之物【下稱
    第一犯行】。己○○復基於意圖為自己不法所有之概括犯意，先於附表編號二所
    示之時、地為竊盜犯行，竊得如附表編號二所示之物【下稱第二犯行】，嗣經警
    於九十二年二月十五日十五時許，在臺北縣板橋市○○路○段八九號九樓屋內查
    獲，並於己○○皮夾內查扣得無相片之丁○○、甲○○身分證二張【均由被害人
    領回】。己○○復承前犯意，為附表編號三所示之竊盜犯行【下稱第三犯行】，
    嗣經警於九十二年三月三日十五時三十分許，在臺北市○○○路○段二○○號前
    查獲，並扣得己○○所有之鑰匙二支。詎其承前犯意，又於九十二年三月二十五
    日十四時許，為附表編號四所示之竊盜犯行【下稱第四犯行】，嗣於同日十五時
    三十分在臺北縣三重市○○○路一八六號前，經警當場查獲，因悉上情。
二、本案分經臺北縣政府警察局新店分局、臺北市政府警察局文山第二分局移由臺灣
    板橋地方法院檢察署檢察官偵查起訴暨移送併案審理。
    理  由
一、訊據被告除坦承公訴所指之第四行為外，餘均矢口否認所指犯行，分別辯稱如左
    ：
    (一)、第一暨第二犯行部分（九十二年偵字第四一○五號）：
        被告就此矢口否認涉有第一暨第二犯行，辯稱：「那不是我做的，係我的朋
        友叫「阿榮」做的，我本案第一次被抓前一天晚上，他拿二張身分證給我，
        新店分局就叫我承認，阿榮本名及年籍均不知，他叫我幫他改身分證，我只
        認識「阿榮」幾個月，在三溫暖認識的．．．。」（見本院九十二年五月二
        十八日訊問筆錄）等語，惟查：被告前於警、偵訊中對上開等犯行均坦承不
        諱，核與被害人丁○○、戊○○指述相符，並於查獲被告同時，於被告皮夾
        內扣得無相片之丁○○、甲○○身分證二張【業經被害人領回】，雖被告就
        身分證之取得稱係他人交付，然被告於警、偵訊中所供認犯罪情節甚詳，果
        如被告辯稱係「阿榮」為之者，焉有犯罪之人向他人詳述自己犯罪過程之詳
        情？所辯與常情不合，是如上情相互勾稽得悉，被告於警訊中所陳應非虛妄
        ，被告所辯，尚無可採。
    (二)、第三犯行部分（九十二年偵字第五○七五號）：
        被告矢口否認涉有此一竊盜犯行，先陳以：我是在九十二年三月三日下午三
        時許，向一綽號「小張」之成年男子借的，要到臺北市○○○路與長春路口
        跟朋友借錢，我不知道他的真正名字．．．（見九十二年度偵字五○七五號
        卷九十二年三月三日警訊筆錄）。後稱：當天下午被查獲前，我在板橋市○○路○段八九號前向男子「蔡明潭」借的，他的年籍住址我不知，他叫一位
        小張騎車過來借我．．．（見前開偵卷九十二年三月四日偵查筆錄）。再稱
        ：「．．．車是在板橋跟蔡明潭借的，一過福和橋就被臨檢攔下，裡面有一
        支行動電話，其他不知。我要借錢給蔡，所以他把車借我。蔡只有交車給我
        ，沒有其他。．．．」（見九十二年五月二十八日庭訊筆錄）。惟查：
        1.被告第三犯行，業經被害人乙○○指述失竊情節綦詳，且有扣案之被告所
          有開啟機車鑰匙二支在卷可證，是按車輛之借用行為，除以租賃為業者外
          ，其間出借人與借用人應有一定之熟識關係，且於借用時，雙方亦應對借
          用目的有所知悉或可得而知，被告既辯稱係向一名為「蔡明潭」之男子借
          用車輛，惟其對該名男子之年籍、住址暨聯絡方式絲毫未悉，衡諸常情，
          鮮有出借人未告知借用人姓名、年籍與聯絡方式即予以出借之理，又出借
          人既未告知借用人聯絡方式，亦無約定歸還期限，借用人如何將借用車輛
          歸還之？核與一般生活經驗有違，所陳自非可採。
        2.被告於警訊中原稱以：不知該車行李箱中有手機，復稱：車內有一支行動
          電話，此等前後供詞不一之情，較之以車輛出借時車況及行李箱內置物情
          形，更可得期待出借人告知借用人之通常觀念，被告應知曉上述置放手機
          情事，何以於警訊中稱其並未知悉，反又於本院訊問時改稱知有行動電話
          置放車內？是被告所辯，尚非可採。
    (三)、復自被害人指述搶奪、失竊情節暨被告分別經警查獲之時、地為縱向觀察，
        實具密接關連性，綜上，被告所為第一、第二暨第三犯行，均堪確信。
    (四)、第四犯行部分（九十二年偵字第六六七七號）：
        此一部份被告於警、偵訊及本院訊問時均坦承不諱，核與被害人丙○○所指
        述失竊情節相符，另被告於警訊暨本院訊問時皆陳以：在三重市○○○路及
        中寮街口竊得等語，惟經本院查閱臺北縣三重市街道圖得悉，與中寮街交會
        街道名稱係中正南路，核與被害人丙○○所述失竊地相符，足證被告係在三
        重市○○○路與中寮街口竊得該機車無訛，被告所陳，應係對街道名稱之誤
        解。是知被告於九十二年三月二十五日下午二時許，在該處竊取後，於同日
        下午三時三十分許，在三重市○○○路一六八號前經警查獲，是被告此一犯
        行，亦堪認定。
二、核被告己○○所為各該犯行，分述如左：
    (一)、第一犯行，係犯刑法第三百二十條第一項之竊盜罪、第三百二十五條第一項
        之搶奪罪，二罪間，有方法結果之牽連關係，應從一重之搶奪罪處斷，公訴
        人雖認尚難以竊盜犯行相繩一節，然查：被告搶奪被害人丁○○之米色手提
        皮包所騎乘之輕機車涉犯竊盜罪部分，被告先於警、偵訊中稱以：機車係伊
        向綽號「阿志」之人借得；復於本院訊問時辯以：不知道「阿志」等語，是
        衡諸常情，如係向他人商借使用機車，何以對出借人姓名年籍等資料渾然不
        知？應如何返還？又未向出借人取具相關行車必備之車籍資料，如行車執照
        等，且被告於使用後，竟將機車任意棄置未有歸還之舉動，核與社會一般通
        常健全之機車借用觀念不符，被告所辯，實非可採，此一部分竊行，應堪認
        定，是以，公訴就此，容或誤會。
    (二)、第二、三、四犯行，均係犯第三百二十條第一項之竊盜罪。被告先後之第二
        、三、四等多次竊盜犯行，時隔非遠，手段方式相同，所犯犯罪構成要件亦
        復相同，顯係基於概括之犯意而為，為連續犯，應論以一罪。
    (三)、被告所犯如前所述之搶奪（第一犯行）及連續竊盜（第二、三、四犯行）二
        罪間，犯意各別，行為互殊，犯罪構成要件亦異，為數罪，應予分論併罰。
        又被告前曾受有期徒刑之執行完畢，此有臺灣高等法院被告全國前案紀錄表
        在卷足稽，其於五年內再犯有期徒刑以上之本罪，為累犯，應均依刑法第四
        十七條規定，加重其刑，另就所犯連續竊盜罪部分，則應遞加重其刑。爰審
        酌被告犯罪動機、目的、手段、竊取、搶奪財物價值，所生危害及犯罪後之
        態度暨綜合偵審程序進行中之一切情狀等，分別量處如主文所示之刑，並定
        其應執行刑。另扣案之鑰匙二支，被害人已陳明該機車停放後，鑰匙已經取
        走，不在車上，因之，查獲之鑰匙既非屬原車所有者，則基於被告使用之管
        領法則，該扣案之鑰匙自係為被告所有，供犯罪所用之物，應依刑法第三十
        八條第一項第二款規定宣告沒收之。
三、移送併案（九十二年度偵字第六六七七號）審理部分，與原起訴經本院判處罪刑
    部分，具有連續犯之裁判上一罪關係，基於審判不可分原則，本院併審理之，附
    此敘明。
據上論斷，應依刑事訴訟法第二百九十九條第一項前段，刑法第五十六條、第三百二
十條第一項、第三百二十五條第一項、第五十五條、第四十七條、第五十一條第五款
、第三十八條第一項第二款，罰金罰鍰提高標準條例第一條前段，判決如主文。
本案經檢察官葉志飛到庭執行職務
中      華      民      國      九十二     年      八    月     十四    日
                                      臺灣板橋地方法院刑事第六庭
                                                  法  官  黎錦福
右正本證明與原本無異。
如不服本判決，應於判決送達後十日內向本院提出上訴狀 (應附繕本) ，上訴於臺灣
高等法院。
                                                  書記官  蔡麗春
中      華      民      國      九十二     年      八    月     十四    日
附錄本案論罪科刑法條全文
刑法第三百二十條
意圖為自己或第三人不法之所有，而竊取他人之動產者，為竊盜罪，處五年以下有期
徒刑、拘役或五百元以下罰金。
意圖為自己或第三人不法利益，而竊佔他人之不動產者，依前項之規定處斷。
前二項之未遂犯罰之。
刑法第三百二十五條
意圖為自己或第三人不法之所有，而搶奪他人之動產者，處六月以上五年以下有期徒
刑。
因而致人於死者，處無期徒刑或七年以上有期徒刑，致重傷者，處三年以上十年以下
有期徒刑。
第一項之未遂犯罰之。
附表
┌──┬─────────┬─────────┬────────┬───┐
│編號│犯罪時間暨犯罪地點│犯罪方式暨所得財物│查獲處暨扣案物品│備  註│
│    │                  │種類、數量        │                │      │
├──┼─────────┼─────────┼────────┼───┤
│ 一 │九十二年一月二十九│於上述時、地，騎乘│九十二年二月十五│丁○○│
│    │日二十三時許      │竊得之輕機車（被害│日十五時        │（九二│
│    │臺北縣板橋市○○路│人暨車號均不詳）徒│臺北縣板橋市三民│偵字四│
│    │一段、近中山路之一│手搶奪被害人皮包  │路一段八十九號九│一○五│
│    │處路口            │搶得：            │樓空屋內        │號）  │
│    │          │丁○○身分證一張、│於己○○皮夾內扣│      │
│    │                  │汽、機車駕照、行照│得：            │      │
│    │                  │金融卡二張、信用卡│無相片之丁○○身│      │
│    │                  │六張、現金新臺幣一│分證一張。      │      │
│    │                  │萬元              │（經被害人領回）│      │
├──┼─────────┼─────────┼────────┼───┤
│ 二 │九十二年二月十三日│見戊○○所有、騎乘│同右揭時、地，於│戊○○│
│    │十三時許          │之車牌ＦＬＵ－３９│被告皮夾內扣得：│甲○○│
│    │臺北市萬華區環河南│２號之重機車上插有│無相片之甲○○身│（九二│
│    │路二段與雙園街口之│鑰匙，即自行發動騎│分證一張（經被害│偵字四│
│    │「道生幼稚園」    │走。              │人取回）        │一○五│
│    │                  │竊得：            │                │號）  │
│    │                  │車號ＦＬＵ－３９２│另於九十二年二月│      │
│    │                  │之重機車一輛、身分│十七日於臺北市萬│      │
│    │                  │證一張、駕照、金融│華區○○街一○七│      │
│    │                  │卡數張、健保卡、鑰│巷內尋獲車牌ＦＬ│      │
│    │                  │匙一支            │Ｕ－３９２號之重│      │
│    │                  │                  │機車            │      │
├──┼─────────┼─────────┼────────┼───┤
│ 三 │九十二年三月三日十│以自有之鑰匙竊得徐│九十二年三月三日│乙○○│
│    │三時十分許        │德宏所有之車號ＫＥ│十五時三十分    │（九二│
│    │臺北縣板橋市○○路│Ｅ－７１９重機車一│臺北市文山區羅斯│偵字五│
│    │一段二九一號前    │輛（行李箱內有ＰＨ│福路四段二○○號│○七五│
│    │                  │Ｓ手機一支）      │前              │號）  │
│    │                  │                  │扣得：鑰匙二支  │      │
│    │                  │                  │（車號ＫＥＥ－７│      │
│    │                  │                  │１９之重機車一輛│      │
│    │              │                  │、ＰＨＳ手機一支│      │
│    │                  │                  │，均經被害人領回│      │
│    │                  │                  │）              │      │
├──┼─────────┼─────────┼────────┼───┤
│ 四 │九十二年三月二十五│見丙○○所有、騎乘│九十二年三月二十│丙○○│
│    │日十四時許，      │之車號ＡＮＭ－６０│五日十五時三十分│（併案│
│    │臺北縣三重市中正南│０重機車上插有鑰匙│臺北縣三重市環河│九二偵│
│    │路與中寮街口      │，直接發動騎走    │南路一六八號前  │字六六│
│    │                  │                  │（該機車業經被害│七七號│
│    │                  │                  │人領回）        │）    │
└──┴─────────┴─────────┴────────┴───┘


司法院資訊處製作；財團法人民間司法改革基金會備份。
